臺灣台北地方法院民事判決　九十年訴字第六五二六號
　　原　　　告　林釋聰
　　被　　　告　遠東國際商業銀行逸仙分行
　　法定代理人　李吉台
　　訴訟代理人　李權峰
右當事人間請求確認所有權存在等事件，本院判決如左：
    主　　文
被告應將牌照號碼ＤＱ－二二二六、ＳＵＢＡＲＵ廠牌、ＩＭＰＲＥＺＡ５ＤＯＯＲ
ＷＡＧＯＮ型式，排氣量一九九四ＣＣ、出廠年月一九九九年四月、藍色、車身號碼
ＪＦ１ＧＦ８ＬＤ３ＸＧ０６９２０４之汽車動產擔保（編號：二一八九八）設定登
記予以塗銷。
原告其餘之訴駁回。
訴訟費用由被告負擔。
    事　　實
甲、原告方面：
一、聲明：
    確認被告遠東國際商業銀行逸仙分行對原告無任何金錢債權存在。被告遠東國際
    商業銀行逸仙分行應將牌照號碼ＤＱ－二二二六、ＳＵＢＡＲＵ廠牌、ＩＭＰＲ
    ＥＺＡ５ＤＯＯＲＷＡＧＯＮ型式，排氣量一九九四ＣＣ、出廠年月一九九九年
    四月、藍色、車身號碼ＪＦ１ＧＦ８ＬＤ３ＸＧ０６９２０４之汽車動產擔保（
    編號：二一八九八）設定登記予以塗銷。
二、陳述：
（一）原告於民國九十年九月二十七日於『二手車訊雜誌』刊登出售原告所有之車牌
      號碼ＤＱ－二二二六號自用小客車，九十年十月一日九時許，有位自稱張先生
      之男子，約原告在泰山鄉○○路○段五○四號（即原告之工作地點）看車，該
      男子看車後即向原告表示欲買系爭車輛，並預付訂金新台幣（下同）八千元，
      要求原告傳真身分證至台中遠東商業銀行貸款部蕭先生處，表示其要訊問系爭
      車輛可否貸款及貸款事宜。原告並未交付系爭車輛予該名男子，車輛之行照正
      本亦在原告持有中，之後該名男子即避不見面。嗣原告於九十年十月十一日打
      電話到監理所查詢，始知系爭車輛業經人偽造相關證件過戶至甲○○名下，且
      向被告遠東國際商業銀行逸仙分行（以下稱遠東銀行逸仙分行）貸得五十萬元
      ，並設定動產擔保（動產擔保編號二一八九八），原告於是向台北縣警察局新
      莊分駐所報案。
（二）查系爭車輛並非甲○○所有，甲○○未曾以系爭車輛設定動產抵押權向被告借
      款，亦不知何以系爭車輛會登記於其名下等情，業經甲○○陳明在卷，並與原
      告於訴訟上成立和解，同意將系爭車輛辦理車主更名登記為原告之名義。
（三）原告從未以系爭車輛向被告遠東銀行逸仙分行辦理借貸，亦從未授權他人為之
      ，亦從未向被告遠東銀行逸仙分行進行相關之對保手續，亦從未領得任何借貸
      款項，因此原告與被告遠東銀行逸仙分行間並無借款債權存在。原告既非借款
      人，自有受確認判決之法律上利益。且原告既非借款人，被告遠東銀行逸仙分
      行對原告既無借款債權存在，動產擔保設定之債權從屬於動產物權，原告與被
      告間既無以動產擔保設定之債權存在，則被告就系爭車輛所設定之汽車動產擔
      保設定登記即屬於無法律上之原因而受有利益，依民法第一百七十九條之規定
      ，應將該動產擔保設定登記予以塗銷。
三、證據：提出照片影本一張、行照影本乙件、動產擔保查詢單影本乙件、報案三聯
    單及筆錄影本乙件等件為證。
乙、被告方面：
    被告未於最後言詞辯論期日到場，據其以前到場所為之聲明陳述為：
一、聲明：駁回原告之訴。
二、陳述：
（一）對原告主張被告對原告並無任何金錢債權存在，並不爭執。
（二）原告與其起訴狀所指之張先生應有買賣關係存在，張先生再將車輛售予甲○○
      ，本件是甲○○向被告借款，並設定動產擔保，被告對該車輛有動產擔保權利
      存在。就原告主張系爭車輛為其所有乙節沒有意見。
    理　　由
一、本件被告經合法通知，未於最後言詞辯論期日到場，核無民事訴訟法第三百八十
    六條所列各款情形，爰依原告之聲請，由其一造辯論而為判決。
二、按確認之訴，非原告有即受確認判決之法律上利益者，不得提起之。民事訴訟法
    第二百四十七條定有明文。又所謂即受確認判決法律上利益，係指法律關係之存
    否有不明確，致原告在私法上之地位有受侵害之危險，而此項危險得以對於被告
    之確認判決除去之者而言，最高法院四十二年度台上字第一○三一號著有判例可
    資參照。本件原告訴請確認被告對原告無金錢債權存在，而被告就原告此部分之
    主張並不爭執，已據被告陳明在卷，則兩造間就金錢債權債務關係之存在與否，
    並無不明確之處，原告私法上之地位並無有受侵害之危險，其訴請確認被告對其
    無金錢債權存在，並無即受確認判決之法律上利益，揆諸上開條文之規定，自非
    法之所許，應予駁回。
三、本件原告其於民國九十年九月二十七日於『二手車訊雜誌』刊登出售原告所有之
    車牌號碼ＤＱ－二二二六號自用小客車，同年十月一日九時許，有位自稱張先生
    之男子，至原告之工作地點看車，看車後即預付訂金八千元表示欲買系爭車輛，
    並以其要訊問系爭車輛可否貸款等事宜為由，要求原告傳真身分證至台中遠東商
    業銀行貸款部蕭先生處，之後該名男子即避不見面。惟嗣原告向監理所查詢，始
    知系爭車輛業經人偽造相關證件虛偽過戶至甲○○名下，且向被告被告貸得五十
    萬元，並設定動產擔保（動產擔保編號二一八九八）。然原告並未交付系爭車輛
    予該名男子，車輛之行照正本亦在原告持有中，甲○○亦否認系爭車輛為其所有
    ，並否認曾以該車輛設定動產抵押向被告借款，為此訴請被告將系爭車輛之動產
    擔保登記予以塗銷。被告就原告主張系爭車輛為其所有乙節並不爭執，惟辯稱係
    原告將車輛售予張先生，再由張先生將車輛售予甲○○，而由甲○○設定動產擔
    保向伊借款等語。
四、本件原告主張車牌號碼ＤＱ－二二六號自用小客車為其所有，並由其占有使用中
    ，車輛之行車執照正本亦在其持有中，並未出售予他人，然系爭車輛經人偽造相
    關證件過戶至甲○○名下，持向被告借款，並設定動產抵押權，動產擔保編號二
    一八九八號等情，業據其提出車輛照片、行車執照、動產擔保查詢單影本、報案
    三聯單及台北縣警察局新莊分局泰山分駐所警訊筆錄影本一件為證，並為被告所
    不爭執，自堪信為真實。
五、被告對原告為系爭車輛之所有權人，原告未以系爭車輛為被告設定動產抵押權，
    及被告對原告並無金錢債權存在乙節，並不爭執，雖辯稱原告應已將系爭汽車售
    予訴外人張先生，張先生再系爭車輛售予甲○○，而由甲○○持向被告借款，並
    設定動產擔保。惟系爭車輛及行車執照仍在原告持有使用中，業據原告提出車輛
    照片及行車執照為憑，而系爭車輛確非甲○○所有，其從未占有使用過系爭車輛
    ，亦未以該車輛持向原告借款，對於該車輛如何登記於其名下並不知情，是在受
    警察通知才知有此事情，亦經甲○○陳明在卷。被告未據提出任何足認原告或甲
    ○○持該車輛設定動產擔保向其借款之有關資料，空言原告已將車輛售予張先生
    ，張先生再系爭車輛售予甲○○，而由甲○○持向被告借款，自無足採。原告主
    張系爭車輛遭人偽造相關證件，虛偽過戶於甲○○名下，再持偽造之文件持向被
    告借款並設定動產抵押權，尚非全然無據。
六、系爭擔保編號二一八九八號動產抵押權，既係他人以偽造之文件持向被告借款而
    設立，原告對被告並未負有金錢債務，被告復未證明原告曾以該車輛設定動產抵
    押權為他人債務之擔保之情事，則原告主張被告就系爭車輛設定產擔保編號二一
    八九八號之動產抵押權，為無法律上之原因而受有利益，依不當得利之法律關係
    請求被告塗銷上開動產抵押權，即屬可取。
七、綜上，原告請求確認被告對其無金錢債權存在部分，為無理由，應予駁回。原告
    請求被告將牌照號碼ＤＱ－二二二六、ＳＵＢＡＲＵ廠牌、ＩＭＰＲＥＺＡ５Ｄ
    ＯＯＲＷＡＧＯＮ型式，排氣量一九九四ＣＣ、出廠年月一九九九年四月、藍色
    、車身號碼ＪＦ１ＧＦ８ＬＤ３ＸＧ０６９２０４之汽車動產擔保（編號：二一
    八九八）設定登記予以塗銷部分，為有理由，應予准許。
八、結論：本件原告之訴為一部有理由，一部無理由，並依民事訴訟法第三百八十五
    條第一項前段、第七十九條但書，判決如主文。
中　　　華　　　民　　　國　　九十一　　年　　　四　　　月　　  九 　　 日
                              民事第一庭法      官  張靜女
右為正本係照原本作成
如對本判決上訴，須於判決送達後廿日內向本院提出上訴狀
中　　　華　　　民　　　國　　九十一　　年　　　四　　　月　　  九 　　 日
　　　　　　　　　　　　　　　　　　　　法院書記官　朱小燕
